臺灣高等法院臺南分院刑事裁定
110年度毒抗字第754號
抗  告  人  陳俊欽

上列抗告人因強制戒治案件，不服臺灣臺南地方法院中華民國11
0年8月30日裁定（110年度毒聲字第874號）提起抗告，本院裁定
如下：
    主  文
抗告駁回。
    理  由
一、抗告意旨略以：抗告人前因另案執行有期徒刑1年4月，執行
    觀察勒戒期間，亦遵守勒戒所規定，並無違規紀錄。抗告人
    接受2次醫師評估，抗告人家庭狀況正常，與家人關係密切
    ，家中亦無其他親屬施用毒品，抗告人所從事之工作並無違
    法，且抗告人自入監服刑後，已有約束自我之自制能力，亦
    無何生理戒斷症狀，如僅憑抗告人與醫生短暫晤談所為之評
    估，未詳盡調查，即認定抗告人有繼續施用毒品之可能，實
    屬不公，且有無繼續施用毒品傾向手冊、評估標準紀錄表等
    相關資料，標準依據為何，無從見得，如同空言，顯有理由
    不備，違反證據法則之情況。抗告人另有刑期逾2年6月，如
    加以強制戒治，形同加諸抗告人將近一年之有期徒刑，顯然
    違背大法官解釋，憲法之明文規定，亦違反公平公正，且違
    反法律明文規定，侵害人權精神，請求撤銷強制戒治之裁定
    等語。
二、觀察、勒戒後，檢察官或少年法院（地方法院少年法庭）依
    據勒戒處所之陳報，認受觀察、勒戒人無繼續施用毒品傾向
    者，應即釋放，並為不起訴之處分或不付審理之裁定；認受
    觀察、勒戒人有繼續施用毒品傾向者，檢察官應聲請法院裁
    定或由少年法院（地方法院少年法庭）裁定令入戒治處所強
    制戒治，其期間為6個月以上，至無繼續強制戒治之必要為
    止，但最長不得逾1年，毒品危害防制條例第20條第2項定有
    明文。勒戒處所應注意觀察受觀察、勒戒人在所情形，經醫
    師研判其有或無繼續施用毒品傾向後，至遲應於觀察、勒戒
    期滿之15日前，陳報該管檢察官或少年法院（庭），觀察勒
    戒處分執行條例第8條第1項亦定有明文。依據上開規定，受
    觀察、勒戒人有無繼續施用毒品之傾向，係由醫師研判。而
    關於有無繼續施用毒品傾向之評估標準，法務部已於110年3
    月26日以法矯字第11006001760號函修正頒布「有無繼續施
    用毒品傾向評估標準紀錄表」、「有無繼續施用毒品傾向評
    估標準評分說明手冊」，經查：
㈠、抗告人合於毒品危害防制條例第20條第1項、第3項所規定，3
    年後再犯應再予觀察、勒戒要件，有臺灣高等法院被告前案
    紀錄表可查，而109年1月15日修正公布、同年7月15日施行
    之毒品危害防制條例第20條第3項規定，犯第10條之罪於觀
    察、勒戒或強制戒治執行完畢釋放後，3年後再犯第10條之
    罪者，適用本條前2項之規定。上開所謂「3年後再犯」，只
    要本次再犯（不論修正施行前、後）距最近1次觀察、勒戒
    或強制戒治執行完畢釋放，已逾3年者，即該當之，不因其
    間有無犯第10條之罪經起訴、判刑或執行而受影響，為最高
    法院大法庭109年度台上大字第3826號裁定闡述明確，本件
    抗告人雖曾經執行強制戒治，而於92年9月18日停止處分出
    所，嗣並因施用毒品案件經判刑確定並執行完畢，然因上開
    強制戒治執行完畢日期距離本次再犯已達3年以上，自仍有
    毒品危害防制條例第20條第1項、第3項規定之適用。
㈡、抗告人經法務部○○○○○○○○附設勒戒處所評估後，認為有繼續
    施用之傾向，此為抗告人之有無繼續施用毒品傾向證明書及
    評估標準紀錄表所載明，上開評估方式乃依據法務部於110
    年3月26日以法矯字第11006001760號函所修正頒布之「有無
    繼續施用毒品傾向評估標準紀錄表」、「有無繼續施用毒品
    傾向評估標準評分說明手冊」，其內容略以：前科紀錄行為
    共計25分（分別為毒品犯罪相關司法紀錄：上限10分；首次
    毒品犯罪年齡21-30歲：5分；其他犯罪相關紀錄：4筆共8分
    ；持續於所內抽煙：2分），臨床評估共計38分（分別為多
    重毒品濫用：海洛因及安非他命，10分；合法物質濫用，菸
    、酒：4分；注射使用：10分；使用年數超過1年：10分；臨
    床綜合評估4分），社會穩定度為0分（包含工作、家庭），
    以上合計為63分，應評估為有繼續施用毒品之傾向，核其上
    開內容，並無違反卷證資料之處，其中臨床評估部分，乃因
    強制戒治屬於治療性質之保安處分，目的重在治療而非處罰
    ，因而關於是否有繼續施用之傾向，並非單以犯罪前科紀錄
    為衡定標準，仍應參酌醫療專業人員之評估意見，此所以觀
    察勒戒處分執行條例第8條第1項規定，應由醫師研判有無繼
    續施用毒品傾向，再由檢察官聲請法院裁定強制戒治，本件
    既經醫師綜合被吿前科紀錄與行為表現、臨床評估等因素，
    認為被告有繼續施用之傾向，其評估與卷內證據又無不合之
    處，自應予以尊重。　　
㈢、抗告意旨所稱家庭、生活、工作狀況部分，於有無繼續施用
    毒品傾向評估標準紀錄表中，評估為0分，並未對其評估結
    果產生任何不利影響，抗告意旨顯有誤會。至於抗告人另案
    執行刑罰部分，實與強制戒治屬戒除毒癮之保安處分性質有
    異，且長時間自由刑之執行，並非必然有戒除毒癮之效果，
    此由實務上常見施用毒品者反覆進出監所之情況即可見得，
    而抗告人執行強制戒治後，是否有繼續執行之必要，戒治處
    分執行條例第25條另規定：「受戒治人接受戒治處遇屆滿六
    個月後，經依第十七條所為之評估，認無繼續強制戒治之必
    要者，戒治所得隨時檢具事證，報請指揮執行之檢察官、法
    院或少年法院 (地方法院少年法庭) 命令或裁定停止戒治後
    ，辦理出所」，屬於執行強制戒治後有無繼續執行必要之問
    題，尚不得於未執行前，即以此為由駁回檢察官之聲請。
三、綜上，原裁定適用毒品危害防制條例第20條第2項後段、第3
    項規定，裁定抗告人入戒治處所強制戒治，期間為6個月以
    上，至無繼續強制戒治之必要為止，但最長不得逾1年，核
    無違誤，抗告人以前詞指摘原裁定不當，其抗告為無理由，
    應予駁回。
四、應適用之法律：刑事訴訟法第412條。　　　　　　
中　　華　　民　　國　　110 　年　　9 　　月　　28　　日
                  刑事第一庭    審判長法  官　楊清安
                                      法  官　陳顯榮
                                      法　官  蕭于哲
以上正本證明與原本無異。
不得再抗告。
　　　　　                            書記官　徐振玉
中　　華　　民　　國　　110 　年　　9 　　月　　28　　日